臺灣高等法院民事判決
108年度上易字第1374號
上  訴  人  戴雨縈   

被 上訴 人  陳建志 
上列當事人間請求返還買賣價金事件，上訴人對於中華民國108
年10月30日臺灣桃園地方法院108年度訴字第1039號第一審判決
提起上訴，本院於109年4月7日言詞辯論終結，判決如下：
    主      文
上訴駁回。
第二審訴訟費用由上訴人負擔。
    事實及理由
壹、程序方面：
  按在第二審為訴之變更或追加，非經他造同意，不得為之，但
  擴張或減縮應受判決事項之聲明者，不在此限，民事訴訟法第
  446條第1項但書、第255條第1項第3款定有明文。查上訴人於
  原審以被上訴人違約，請求解除兩造間之買賣契約，返還其已
  給付之價金新臺幣（下同）60萬元，及賠償租金損害60萬元，
  合計120萬元，原審駁回上訴人之訴，上訴人僅就其敗訴部分
  其中100萬元提起上訴，請求解除兩造間之買賣契約，返還已
  給付之價金60萬元，及依侵權行為之法律關係，請求賠償租金
  10萬元、工作損失10萬元、精神慰撫金20萬元。經核係屬減縮
  應受判決事項之聲明，與前開規定相符，應予准許。
貳、實體方面：
本件上訴人主張：
㈠伊於民國108年1月25日經訴外人即住商不動產公司中壢捷運環
  北加盟店（下稱住商環北加盟店）主管呂永弘仲介，向被上訴
  人買受桃園市○○區○○○000巷0號、OO號未辦保存登記之建物，
  及OO號房屋坐落之土地即桃園市○○區○○段00地號土地（以下分
  稱系爭O號房屋、OO號房屋、系爭土地，合稱系爭房地），由
  訴外人即代書林淑菁協助處理相關買賣事宜，兩造並分別簽訂
  2份不動產買賣契約書（下稱系爭買賣契約），其中系爭O號房
  屋之買賣價金為380萬元，系爭OO號房屋及其坐落系爭土地之
  買賣價金為200萬元。
㈡又被上訴人、仲介呂永弘、代書林淑菁未據實告知未辦保存登
  記之系爭房屋無法向銀行申辦貸款，在兩造簽訂系爭買賣契約
  前，向伊詐稱系爭房地可以貸款350萬元，簽約當天復向伊詐
  稱系爭房地可以向聯邦商業銀行（下稱聯邦銀行）貸款180萬
  元、貸款利率為2.6％，且被上訴人當時同意將系爭房屋其中一
  戶出租予他人之租賃契約移轉由伊承受，伊始同意簽訂系爭買
  賣契約，並簽發票面金額20萬元、40萬元之本票各1紙交予代
  書林淑菁作為簽約金。嗣伊依約於108年1月28日自合作金庫商
  業銀行中壢分行（下稱合庫中壢分行）匯款20萬元至被上訴人
  指定之履約保證專戶，惟伊當時詢問銀行員，可否以未辦保存
  登記之建物辦理貸款，銀行員答覆合庫銀行不承作未辦保存登
  記建物貸款，伊於當天回家後，復電詢伊往來之台新商業銀行
  中壢分行及花蓮瑞穗農會是否有承作未辦保存登記建物之貸款
  ，銀行員均答覆不承作，伊始知遭被上訴人、呂永弘、林淑菁
  詐騙，惟伊為取回前開簽發之本票，仍依約於同年月30日匯款
  40萬元至被上訴人指定之履約保證專戶。
㈢再伊雖於簽約時已知悉系爭房屋為未辦保存登記建物，惟被上
  訴人、呂永弘、林淑菁隱瞞未辦保存登記之系爭房屋無法貸款
  之重要成交事項，向伊保證聯邦銀行得以週年利率2.6％放貸18
  0萬元，嗣代書林淑菁亦向伊表示僅台中商業銀行（下稱台中
  商銀）願以週年利率5％放貸，惟因上開貸款利率過高，伊無法
  繳付而未申辦貸款。伊因遭被上訴人詐欺而簽訂系爭買賣契約
  ，自得以起訴狀繕本送達被上訴人作為解除系爭買賣契約之意
  思表示，請求被上訴人返還已給付之價金60萬元，及依侵權行
  為之法律關係，請求被上訴人賠償租金10萬元、工作損失10萬
  元、精神慰撫金20萬元（原審為上訴人敗訴之判決，上訴人不
  服，提起上訴，並減縮聲明如前述，減縮部分已告確定）。並
  上訴聲明：⒈原判決關於駁回上訴人後開第⒉項之訴部分廢棄；
  ⒉上開廢棄部分，被上訴人應給付上訴人100萬元。
被上訴人則以：伊並未向上訴人保證得以系爭房屋向銀行申辦
  貸款及其利率為何，亦無上訴人所指隱瞞交易資訊之情事，且
  系爭買賣契約載明系爭房屋為未辦保存登記建物，簽約時並經
  代書林淑菁逐條說明，而上訴人自承系爭房屋可於台中商銀以
  週年利率5％申辦貸款，則上訴人所稱銀行不願承作未辦保存登
  記建物貸款一節，並非實在。又上訴人雖給付60萬元至履約保
  證專戶作為系爭買賣契約之頭期款，惟其嗣後未再履約，故伊
  曾分別於108年3月13日、5月7日寄發存證信函催告上訴人給付
  後續買賣價款。上訴人欲貸得較高之額度，卻拒絕將相關財力
  證明文件提供予代書，致代書未能送件申辦貸款，自不得主張
  解除系爭買賣契約，請求返還已給付之價金及賠償損害等語置
  辯。並答辯聲明：上訴駁回。
查上訴人經住商環北加盟店主管呂永弘仲介，於108年1月25日
  向被上訴人買受未辦保存登記之系爭O號房屋、OO號房屋及系
  爭土地，兩造分別就系爭O號房屋簽訂買賣契約，約定價金為3
  80萬元，及就系爭OO號房屋及其坐落之系爭土地簽訂買賣契約
  ，約定價金為200萬元，上訴人於同日簽發票面金額20萬元、4
  0萬元之本票各1紙交予代書林淑菁作為簽約金，復依系爭買賣
  契約約定，分別於同年月28日、30日匯款20萬元、40萬元至被
  上訴人指定之履約保證專戶，嗣因上訴人未再依約繳付後續買
  賣價款，被上訴人乃於同年3月13日寄發存證信函催告上訴人
  給付價金等情，有系爭O號房屋買賣契約書、系爭OO號房屋及
  系爭土地買賣契約書、不動產買賣價金履約保證申請書、不動
  產委託銷售標的現況說明書、地籍圖謄本、本票、簽收紀錄單
  、系爭土地登記謄本、附表、合庫銀行匯款申請書及中國信託
  銀行代收業務繳款憑證翻拍照片、存證信函等件附卷可稽（見
  原審卷第49、63至139、143至145頁），且為兩造所不爭執，
  自堪信為真正。 
按當事人主張有利於己之事實者，就其事實有舉證之責任，民
  事訴訟法第277條本文定有明文。又民事訴訟如係由原告主張
  權利者，應先由原告負舉證之責，若原告先不能舉證，以證實
  自己主張之事實為真實，則被告就其抗辯之事實即令不能舉證
  ，或其所舉證據尚有疵累，亦應駁回原告之請求（最高法院48
  年台上字第29號判例，95年度台上字第1571號、100年度台上
  字第415號判決意旨參照）。再解釋契約，固須探求當事人立
  約時之真意，不能拘泥於契約之文字，若契約文字，有辭句模
  糊，或文意模稜兩可時，固不得拘泥於所用之辭句，但解釋之
  際，並非必須捨辭句而他求，倘契約文字業已表示當事人真意
  ，無須別事探求者，即不能反捨契約文字更為曲解（最高法院
  17年上字第1118號判例、86年度台上字第3873號判決參照）。
  上訴人主張：伊雖於簽約時已知悉系爭房屋為未辦保存登記之
  建物，惟被上訴人、仲介呂永弘、代書林淑菁隱瞞未辦保存登
  記之系爭房屋無法向銀行申辦貸款之重要成交事項，在兩造簽
  訂系爭買賣契約前，向伊詐稱系爭房地可以貸款350萬元，簽
  約當天復向伊詐稱系爭房地可以向聯邦銀行貸款180萬元、貸
  款利率為2.6％，伊因遭被上訴人、呂永弘、林淑菁詐欺而簽訂
  系爭買賣契約，嗣伊於108年1月28日詢問合庫中壢分行、台新
  商業銀行中壢分行及花蓮瑞穗農會之銀行員，得知銀行均不承
  作未辦保存登記建物之貸款，伊始知遭被上訴人、呂永弘、林
  淑菁詐騙，自得解除系爭買賣契約之意思表示，請求被上訴人
  返還已給付之價金60萬元等語，為被上訴人所否認，被上訴人
  並以前詞置辯。是依上開說明，上訴人自應就其遭被上訴人、
  呂永弘、林淑菁詐欺而簽訂系爭買賣契約，得據以解除系爭買
  賣契約此一有利於己之事實負舉證責任。經查： 
㈠上訴人自承於簽訂系爭買賣契約時已知悉系爭O號、OO號房屋為
  未辦保存登記之建物，且系爭O號房屋之買賣契約第2條第1項
  、第15條第1項，與系爭OO號房屋及其坐落系爭土地之買賣契
  約第1條第1項、第17條第1項，均分別載明系爭O號、OO號房屋
  為未辦保存登記之建物（見原審卷第69、79、111、121頁）。
  又系爭O號房屋之買賣契約第5條第2項約定第1期款（簽約款）
  40萬元應於108年1月30日兌現，第3期款（完稅款）320萬元應
  於同年3月15日兌現，若買方須以買賣標的向金融機構辦理貸
  款以支付尾款，應開立擔保尾款之本票，若買方無須以買賣標
  的向金融機構辦理貸款以支付尾款，應將尚未給付之全部價款
  存匯入履保專戶，不得保留任何價款於過戶後給付；第6條第6
  項約定：「甲方（即上訴人）若於約定期限內無法完成項金融
  機構申貸之手續，並經乙方（即被上訴人）定期催告後仍無法
  完成申貸作業或將尾款存匯入專戶者，乙方有權解除本約」等
  旨（見原審卷第69、71、73頁）。系爭OO號房屋及其坐落系爭
  土地之買賣契約第3條第2項亦約定第1期款（簽約款）20萬元
  應於108年1月30日兌現，第3期款（完稅款）180萬元應於同年
  4月1日兌現，若買方須以買賣標的向金融機構辦理貸款以支付
  尾款者，應於完稅前確認貸款額度，若貸款額度少於尾款者，
  買方應於完稅前將差額存匯入履保專戶，若買方無須以買賣標
  的向金融機構辦理貸款以支付尾款者，應於完稅前將尚未給付
  之全部價款存匯入履保專戶，不得保留任何價款於過戶後給付
  等旨（見原審卷第111、113頁）。經核系爭2份買賣契約均無
  上訴人主張系爭房地得貸款350萬元，或得貸款180萬元、貸款
  利率2.6之記載，且依上開契約文義綜合以觀，兩造係約定無
  論上訴人以系爭O號、OO號房屋向金融機構辦理貸款與否，上
  訴人均應於完稅前將尚未給付之全部價款存匯入履保專戶，難
  認兩造有約定或被上訴人有保證系爭房地得以貸款之意思。否
  則，上訴人豈有於108年1月28日發現遭被上訴人、呂永弘、林
  淑菁詐騙後，仍於同年月30日依約匯款40萬元至被上訴人指定
  之履約保證專戶之理!是上訴人主張被上訴人、仲介呂永弘、
  代書林淑菁隱瞞未辦保存登記之系爭房屋無法向銀行申辦貸款
  之重要成交事項，在兩造簽訂系爭買賣契約前，向伊詐稱系爭
  房地可以貸款350萬元，簽約當天復向伊詐稱系爭房地可以向
  聯邦銀行貸款180萬元、貸款利率為2.6％一節，與系爭買賣契
  約上開明示之意旨不符，自難遽信。
㈡又上訴人雖主張兩造、仲介呂永弘、代書林淑菁簽訂系爭買賣
  契約過程之錄影光碟內容，可證明被上訴人、呂永弘、林淑菁
  有詐欺之情事。惟經本院當庭勘驗上開錄影光碟內容，略以：
  「『上訴人：可是我那一筆如果要貸款的話呢？要貸款土地的
  話？』、『林淑菁：所以你借款人就一定要是兒子啊。借款是兒
  子到時候，銀行就會撥給他，就不會透過你了。』…『林淑菁：
  那這邊，我們提前結案嘛，分開來簽。所以我們是預計3月20
  結案，所以大姐（按指上訴人）3月1號兌現。320萬，這樣3月
  1號會不會太趕？』、『上訴人：你說3月份，3月1號。』、『林淑
  菁：嗯320萬，因為你貸款可能會下不來啊。』、『上訴人：對
  啊！』、『呂永弘：往後延。』、『林淑菁：我知道，我抓3月15
  號兌現320萬。3月底這個案子結案。』、『呂永弘：一樣押最後
  結案日。』、『林淑菁：對，你的貸款應該3月中就會出來了。』
  、『被上訴人之父陳子文：如果辦好就提早結案啊。』」等語（
  見本院卷第142、143頁）。經核上開對話內容，均係上訴人、
  仲介呂永弘、代書林淑菁等在簽約時討論貸款及何時結清案件
  之對話，並無法證明上訴人主張被上訴人、呂永弘、林淑菁在
  兩造簽約前或簽約時，有詐欺上訴人簽訂系爭買賣契約之情事
  。
㈢再上訴人雖提出其在匯款60萬元至履保專戶後，兩造間之電話
  錄音光碟為證，以證明被上訴人有保證系爭房地可以貸款之情
  事。惟經原審當庭勘驗前揭錄音光碟內容，略以：「『被上訴
  人：貸款利率各方面，因為這個是要看各方面的條件，我只知
  道說，我用這個房子曾經貸款，聯邦銀行給我的利率是2.5％，
  他可能發現我各方面是OK的，包括我的存款及名下不動產等，
  認定借這個給我，是OK的。這個部分我不會多講的原因是因為
  每個人的條件都不一樣，不一樣的情況是不準的。』、『上訴人
  ：是否可介紹銀行給我？』、『被上訴人：就是高榮聯邦銀行。
  這是針對我去借的利率，不知道你們的利率會怎麼樣，這個再
  講下去，可能會變成我亂講話。』、『上訴人：我知道，如果用
  你的行員介紹幫我貸下來，有沒有辦法？』、『被上訴人：他會
  去看各種條件。』、『上訴人：你幫我介紹。』、『被上訴人：你
  直接到那家銀行去問就有答案，什麼引薦不引薦的，我也不要
  做那個動作。』、『上訴人：現在的問題是你那間房子，我們的
  代書沒有辦法貸款。』、『被上訴人：沒有辦法貸款，你要不要
  直接去問一下。銀行他們告訴我的訊息是，如果我要借的話，
  可以借180、190沒有問題。是過嶺聯邦銀行，近200萬元。』、
  『上訴人：那利率？』、『被上訴人：他口頭說，如果我要借，
  利率是在2.4至2.7，保守計算以2.6。如果可以降低一點就降
  一點，這是他給我的訊息。』等語（見原審卷第228、230頁）
  。經核上開對話內容，被上訴人就貸款之數額及利率等事項，
  均一再強調需視個人存款及名下不動產等各項條件而定，而將
  其個人向聯邦銀行申貸貸款情形提供上訴人參考，但拒絕為上
  訴人介紹銀行，僅建議上訴人可自行前往銀行詢問，並無保證
  或詐欺上訴人之情事，足見上訴人未能順利申辦貸款，與被上
  訴人無涉，自難認被上訴人有何上訴人所指之違約情形。
㈣另上訴人雖提出其與仲介呂永弘在兩造簽訂系爭買賣契約後之1
  08年3月19日電話錄音為證，惟經本院當庭勘驗上開錄音內容
  ，略以：「『上訴人：那就不要貸啦，我就買那200萬的，我有
  能力我就買那200萬那一戶，我沒有辦法貸款。』、『呂永弘：
  沒關係，按照契約你到底有沒有問過你的律師朋友，你確定你
  只買一間嗎，這個是算同一個案件，買賣契約寫兩份我買那一
  戶就只買那一戶。』…『呂永弘：你可以去問你的律師、問你的
  法務、問你的任何朋友，你買一戶可以嗎?另一戶我就故意來
  拖，人家是一起賣給你的，只是當時你有兒子要兩份契約，他
  （賣方)也剛好要結稅，才寫兩份契約，對買賣來講它是同一
  案件。』、『上訴人：現在我只能買一戶。』、『呂永弘：不可能
  嘛，你明知道人家是兩戶一起賣，所有的東西你也都了解嘛。
  』、『上訴人：我不了解，你們當初也沒講，你們只想講說可以
  貸款我也願意貸，只是你們現在搞得這個爛攤子我不知道誰要
  收拾。』、『呂永弘：那我只能跟你講反正這個房子貸款可以貸
  到100多萬，代書也有把你家的房子當時也有談，我們也有拿
  來評估貸款，加上你的土地貸款。』、『上訴人：你100多萬是
  哪一家貸的？』、『呂永弘：沒關係，代書那邊都有資料，人家
  也送那麼多家嘛，反正最後湊起來貸款金額足夠你整個過戶交
  易安全，整個過戶都不會有問題，我跟代書確認加你原本的房
  子，加你的農地再加這個房子，總共的貸款金額是夠的，可是
  你不願意，我也不知道為什麼不願意。』…『上訴人：要我買一
  戶，我現在跟你講我要買一戶，另外一戶不能貸款的就無能為
  力，我的立場現在是這樣。』、『呂永弘：大姐我知道，反正你
  有在錄音，假設我把你的立場轉達給屋主，屋主對我來講就是
  兩戶一起賣，反正你買一戶也好幹嘛也好，這跟我們當時的約
  定是不一樣的，那我不管，我就當你違約沒收了，你違約，那
  不是我的問題。』…『呂永弘：所有的東西都有錄影錄音，妳現
  在錄音還故意在那邊拐我拿你紅包拿你回扣，我是賺你差價嗎
  ?你講的就是從頭到尾你們當初有說400怎麼樣，我說買賣契約
  來公司談的時候所有的錄影我們都有，沒有跟你談到一定可以
  貸到400這間房子，這樣夠清楚了嗎？難道你為什麼會拿到你
  家的房子和農地來給我們送估貸款，為什麼?你可以告訴我嗎?
  人家仲介公司簽約的當下為什麼有辦法提供錄影帶，提供證據
  ，人家從頭到尾沒有跟你講說一定這個房子可以貸款貸到400
  ，還沒有幫妳寫但書，害我造成違約我買不起，你怎麼回答法
  官?你確定你這樣會贏？』…『上訴人：有啊，我叫你寫但書，你
  講不用，已經跟我問得很清楚，可以貸到350~400，可以不用
  寫。』、『呂永弘：你有沒有知道這個房子根本貸不到。』、『上
  訴人：我不知道，是你回答我可以貸350~400，我還叫你寫但
  書。』、『呂永弘：那我就把錄影帶拿給法官看，我全部的都有
  了，都做好了，我就跟你講，從頭到尾我就跟你講，為什麼你
  有農地跟房子我們在那邊詢問，你要貸這樣子，我就說這個房
  子貸不到，那我們可以不用談，除非你有其他農地房地產可以
  貸款過來補。』…『上訴人：所以當初你跟我談價錢的時候，我
  就叫你說要寫但書，今天不就沒甚麼事了嗎，你就講不用，你
  已經問過了可以貸350~400不用寫，寫上去，不就今天甚麼事
  都不會有嗎，是不是?你說去樓上代書在那邊再寫，結果上去
  甚麼都鬼扯蛋一堆，還教我這個簽名這個簽名，寫甚麼都沒有
  跟我講，還念了一堆。』…『呂永弘：你認為所有的文字我沒有
  覆誦一次給你聽，大概跟你解釋嗎?你確定，那天從頭到尾簽
  幾個小時你知道嗎，快4個小時。』、…『上訴人：快4個小時是
  在簽名嗎？』、『呂永弘：從下面溝通我們在談價錢跟一些細節
  到最後買賣。』…『上訴人：沒錯啊，你當初不要跟我講這個，
  我還問這個平房可以貸款嗎?洪濟生跟我回答可以貸350~400，
  這還沒買之前有的存證，你們不要走這一條路，甚麼事情都沒
  有，另外一點可以補救的，在樓下我跟你講說要寫但書，如果
  貸款不足可以解約，你自己講不用，我已經跟你問好了，可以
  貸350~400那個都已經回答你這樣，結果都沒寫，你如果寫上
  去，今天甚麼事情都不會發生，就簡單的解約，甚麼事情都沒
  有發生過，就簡單不用這麼麻煩。』…『呂永弘：是你說後面你
  有農地1千多坪，還有加透天1~3樓，可是路沒那麼大，我說沒
  關係，原則上光個農地再加這個房子，要貸個400萬不算多，
  隨便借都有。』、『上訴人：哪一家，你跟我講哪一家銀行？』
  、『呂永弘：不要這麼生氣，記得嗎花蓮的，我沒有辦法到那
  邊去貸款，小姐，我不是代書，資料在代書那邊，我會請代書
  把資料帶過來。』」等語（見本院卷第144至148頁）。經核上
  開對話內容，係上訴人與仲介呂永弘在系爭買賣契約簽訂後，
  爭執系爭房地可否只購買一戶、可否貸款及其金額等之對話，
  並無法證明上訴人主張被上訴人、呂永弘、林淑菁在兩造簽約
  前或簽約時，有詐欺上訴人簽訂系爭買賣契約之情事。
㈤上訴人復提出其與代書林淑菁在兩造簽訂系爭買賣契約後之108
  年2月12日至同年3月8日間之LINE通訊軟體對話紀錄為證，惟
  細繹上開對話內容，略以：「『林淑菁：可以貸款，但沒有辦
  法貸這麼多，因為房子未保存登記，有一定的抗性，我簽約不
  可能有答應妳』、『上訴人：那我需要貸400不然不能成交』、『
  林淑菁：契約有約定貸款不足，現金補足，這一點你要了解』
  、『上訴人：當時你說貸款沒問題，業務經理也說有錄影存證』
  、『林淑菁：我很確定不可能有這樣講』、『上訴人：你還說要
  拿我的農地貸款沒問題，今天有現金可以補足，我就不用貸款
  了』、『林淑菁：主要是你自己住的那間，因為出入道路太小的
  問題，並沒有像你講的估得到你購入的價值，銀行的貸款自然
  就貸不到這麼多，這才是問題所在』、『上訴人：等妳回覆而且
  需要400貸款』、『林淑菁：兩間聯邦銀行都不能做，只有台中
  商銀願意做』、『上訴人：台中商銀可貸4百萬?貸幾年?利率多
  少?一個月還多少?』、『林淑菁：400萬、假設5％、10年』、『上
  訴人：沒回覆其他銀行的利率和成數』、『林淑菁：只有台中商
  銀願意做。已經盡力幫你找銀行，怕是說如果沒有趕快進行申
  請貸款，會影響到交屋時間，賣方是有權利要求違約金的，這
  一點必須跟你說明』」等語（見原審卷第33至39頁）。經核上
  開對話內容，上訴人雖指稱林淑菁、呂永弘在簽約當日表示銀
  行都可以貸款，惟為林淑菁所否認，足見上開對話內容無法證
  明上訴人主張其遭被上訴人、呂永弘、林淑菁詐欺而簽訂系爭
  買賣契約之情事。
㈥因此，上訴人主張：被上訴人、呂永弘、林淑菁在兩造簽訂系
  爭買賣契約前，詐稱系爭房地可以貸款350萬元，簽約當天復
  詐稱系爭房地可以貸款180萬元、貸款利率為2.6％，惟銀行均
  不接受未辦保存登記建物之貸款，伊遭被上訴人、呂永弘、林
  淑菁詐欺而簽訂系爭買賣契約一節，既未舉證以實其說，揆諸
  前開說明，其主張自不足採信。則上訴人據以解除系爭買賣契
  約，請求被上訴人返還已給付之價金60萬元，尚屬無據。
次按因故意或過失，不法侵害他人之權利者，負損害賠償責任
  ，故意以背於善良風俗之方法，加損害於他人者亦同；違反保
  護他人之法律，致生損害於他人者，負賠償責任，但能證明其
  行為無過失者，不在此限，民法第184條第1項、第2項固分別
  定有明文，惟必以有損害之發生及有責任原因之事實，並二者
  之間，有相當因果關係為成立要件，如不合於此項成立要件者
  ，即難謂有損害賠償請求權存在（最高法院48年台上字第481
  號判例參照）。是倘行為人否認有侵權行為，即應由請求人就
  此利己之事實舉證證明，若請求人先不能舉證以證實自己主張
  之事實為真實，則行為人就其抗辯事實即令不能舉證，或所舉
  證據尚有疵累，亦應駁回請求人之請求（最高法院17年上字第
  917號判例參照）。上訴人主張：被上訴人、呂永弘、林淑菁
  在兩造簽訂系爭買賣契約前，詐稱系爭房地可以貸款350萬元
  ，簽約當天復詐稱系爭房地可以貸款180萬元，貸款利率為2.6
  %，惟銀行均不接受未辦保存登記建物之貸款，伊遭被上訴人
  、呂永弘、林淑菁詐欺而簽訂系爭買賣契約，自得依侵權行為
  之法律關係，請求被上訴人賠償租金10萬元、工作損失10萬元
  、精神慰撫金20萬元等語，為被上訴人所否認，被上訴人並以
  前詞置辯。是依上開說明，上訴人自應先就被上訴人有侵權行
  為，並因而致其受有損害之有利於己之事實負舉證之責。查上
  訴人前揭主張，並未舉證以實其說，其主張不足採信，上訴人
  據以解除系爭買賣契約，請求被上訴人返還已給付之價金60萬
  元，並非有據，業如前述。此外，上訴人復未提出其他證據證
  明被上訴人有何以故意或過失不法侵害上訴人對系爭買賣契約
  之權利，或故意以背於善良風俗之方法加損害於上訴人，或違
  反保護上訴人之法律致生損害於上訴人之行為，及上開損害與
  被上訴人之行為間有相當因果關係，揆諸前開說明，上訴人主
  張依侵權行為之法律關係，請求被上訴人賠償租金10萬元、工
  作損失10萬元、精神慰撫金20萬元，亦難謂有據。
綜上所述，上訴人主張解除系爭買賣契約，請求被上訴人返還
  已給付之價金60萬元，及依侵權行為之法律關係，請求被上訴
  人賠償租金10萬元、工作損失10萬元、精神慰撫金20萬元，為
  無理由，不應准許。原審為上訴人敗訴判決（確定部分除外）
  ，經核並無不合，上訴意旨指摘原判決此部分不當，聲明廢棄
  改判，為無理由，應駁回其上訴。
末查上訴人主張被上訴人、呂永弘、林淑菁在兩造簽訂系爭買
  賣契約前詐稱系爭房地可以貸款，伊受詐欺始簽訂系爭買賣契
  約，既屬無據，則其請求本院向聯邦銀行函查銀行是否核准未
  辦保存登記建物辦理貸款一節，即無必要。又本案事證已臻明
  確，兩造其餘主張、陳述及所提未經援用之證據，經審酌後認
  與判決結果不生影響，爰不一一論述，附此敘明。
據上論結，本件上訴為無理由。依民事訴訟法第449條第1項、
  第78條，判決如主文。
中　　華　　民　　國　　109 　年　　4 　　月　　21　　日
              民事第七庭   
                  審判長法  官  周玫芳
                        法  官  林翠華
                        法  官  李昆曄
正本係照原本作成。
不得上訴。
中　　華　　民　　國　　109 　年　　4 　　月　　22　　日

                        書記官  李華倫